臺灣臺中地方法院行政訴訟判決
110年度交字第369號
原      告  林芳文  
被      告  臺中市交通事件裁決處
                      設臺中市○○區○○○路00號
代  表  人  黃士哲    住同上
訴訟代理人  黃曉妍律師
上列當事人間交通裁決事件，原告不服被告民國110年8月16日中
市裁字第68-GDH717159號裁決書，提起行政訴訟，本院判決如下
：
    主  文
原告之訴駁回。
訴訟費用新臺幣參佰元由原告負擔。
    事實及理由
一、程序事項：按行政訴訟法第237 條之7 規定，交通裁決事件
    之裁判，得不經言詞辯論為之。本件屬交通裁決事件，依兩
    造所述各節及卷內資料其事證已臻明確，本院認無經言詞辯
    論之必要，爰不經言詞辯論而為判決。
二、事實概要：訴外人黃秋綿所有號牌BES-7132號自用小客車(
    下稱系爭車輛）於民國110年6月3日16時17分許，停放於臺
    中市○區○○○路000號對面，因「汽車所有人在道路上停放三
    輛以下待售或承修車輛」之違規行為，遭民眾於110年6月4
    日檢具事證檢舉，經臺中市政府警察局第三分局（下稱舉發
    機關）員警認定該車違反道路交通管理處罰條例第57條第1
    款之規定，逕行對車主掣開第GDH717159號舉發違反道路交
    通管理事件通知單。車主於於到案期限檢具事證及應歸責人
    相關資料，向被告告知應歸責人即原告，被告續於110年8月
    16日以中市裁字第68-GDH717159號裁決書（下稱原處分），
    依道路交通管理處罰條例第57條第1項及「違反道路交通管
    理事件統一裁罰基準表」之規定，裁處原告罰鍰新臺幣（下
    同）2,400元。
三、原告主張略以：「道交條例」第3條「道路」定義不見「停
    車格」列舉其上，如以「其他供公眾通行之地方」之「其他
    」之解釋亦須緊扣供公眾通行如上開列舉情形始有適用。本
    件「停車格」是用來停車之用，非用於通行，本件係停放於
    停車格，與「道交條例」第57條之構成要件顯然不符。又依
    本件查報照片以觀，從外觀上看不出系爭車輛有何車輛待售
    或待修之情形，亦與上開條例第57條之要件不符。再依本件
    查報之錄影內容，係檢舉人圖領獎金所為之釣魚錄音，本件
    錄音中若有販售相關內容，亦係檢舉人釣魚所為之造意，該
    錄音違反正當法律程序，不具有證據能力等語，並聲明：原
    處分撤銷，訴訟費用由被告負擔。
四、被告答辯則以：
  ㈠本件應適用之法律依據為道路交通管理處罰條例第57條第1項
    '第7條之1、第3條第1、10、11款、第85條第1項、道路交通
    安全規則第112條第1項第6款、道路交通標誌標線設置規則
    第190條第1項及第2項、第149條第1項第1款第3目、第183條
    第1項等規定。
  ㈡案經轉據舉發機關110年8月5日中市警三分交字第1100028718
    號、110年10月13日中市警三分交字第1100037798號函復說
    明略以：「本件係民眾檢舉案件，按『道安規則』第112條第1
    項第6款規定…經再檢視檢舉影像及錄音檔，查旨揭車輛在道
    路上停放待售車輛違規屬實，申訴人所陳與違規事實不符」
    。
  ㈢次查舉發機關檢附之採證照片，確認2021/06/03 16：17：16
    時至16：21：09時號牌BES-7132號黑色小客車(下稱系爭車
    輛)以逆向方式停放於臺中市○區○○○路000號對面停車格，當
    時系爭車輛後視鏡已收摺，且其後面右方擋風玻璃上寫下「
    0000000000」之紅字。
　㈣復查舉發機關檢附之採證光碟，確認檢舉影片2021/06/04 10
    ：55：21時至10：58：21時檢舉人打給0000000000，接話人
    表示「喂，你好」，檢舉人表示「你好，借問一下，你那東
    光園路一台RAV4是要賣嗎？」，接話人表示「你要買的呀？
    」，檢舉人表示「嘿呀，我有看過，你那車況好嗎？」，接
    話人表示「我的車都是新車，你是住我們這邊的人？」，檢
    舉人表示「住附近啦」，接話人表示「對呀，我就在東光園
    路跟…路就好幾十年了，跟我爸一起，你若我們這邊的人就
    知道在我們這裡好幾十年了」，檢舉人表示「那台要賣多少
    ？」，接話人表示「那台62萬5」，檢舉人表示「那幾年的
    車？我看應該很新吶」，接話人表示「那台2014年出廠的」
    ，檢舉人表示「是不是車號是0000那台？你有放幾台在外面
    ？7132對不對？」，接話人表示「車牌我沒在記車牌」，檢
    舉人表示「反正黑色的RAV4嘛」，接話人表示「嘿，你現在
    有要看車還是怎麼樣」，檢舉人表示「我下午好嗎？我下午
    再打電話給你」，接話人表示「好呀，你若要看車你再打」
    ，檢舉人表示「你還有別台嗎？我是預算4、50萬，60幾萬
    預算是稍微超過，你車場還有車嗎？」，接話人表示「4、5
    0萬你要再高一點，我的車不收舊的車，差不多50出頭的，
    不然你就WISH的」，檢舉人表示「好，你車廠還有其他車可
    以看嗎？」，接話人表示「我工廠還有，但是有的還在整理
    」，檢舉人表示「你都放外面？」，接話人表示「我自己工
    廠也有」，檢舉人表示「你路邊還有其他的車嗎？」，接話
    人表示「現在的話，你如果預算就是你要多一點，你要什麼
    樣的車？」，檢舉人表示「沒有也不一定，好啦，我下午再
    打給你，我看這台RAV4，我是約在那台車那邊跟你見面嗎？
    」，接話人表示「好啊」。末查系爭車輛車籍資料，確認號
    牌BES-7132號自用小客車，出廠年月為2014年9月，廠牌為T
    OYOTA，型式為TOYOTARAV4，顏色為黑色。
　㈤「道交條例」第91條規定：「下列機構或人員，應予獎勵；
    其辦法由交通部、內政部會同有關機關定之：一、對促進交
    通安全著有成效之學校、大眾傳播業或公、私汽車駕駛人訓
    練機構。二、檢舉汽車肇事或協助救護汽車肇事受傷者之人
    員。三、優良駕駛人。四、檢舉違反第43條第1項第1款至第
    4款規定行為經查證屬實之人員」。本件原告係違反「道交
    條例」第57條第1項規定，並無原告所稱之檢舉獎金。依照
    交通部103年7月4日交路字第1030017038號函釋，路邊劃設
    停車格位之路邊停車場，屬「道交條例」所稱道路範圍。系
    爭車輛停放當時後視鏡已收摺，非屬可立即行駛之狀態，認
    系爭車輛確有「停車」行為。又系爭車輛係以逆向方向停放
    ，未依順行方向緊靠道路停車格，且其擋風玻璃以紅字寫下
    電話號碼，以社會通念可推知為待售車輛，且檢舉人亦撥打
    電話確認為待售車輛，認系爭車輛違反「道安規則」第112
    條第1項第6款規定，該當「道交條例」第57條第1項之要件
    ，自應受罰等語，並聲明：原告之訴駁回，訴訟費用由原告
    負擔。
五、本院之判斷：
  ㈠按「汽車停車時，應依下列規定：…六、汽車所有人、汽車買
    賣業或汽車修理業不得在道路上停放待售或承修之車輛」、
    「汽車所有人、汽車買賣業或汽車修理業，在道路上停放待
    售或承修之車輛者，處新臺幣2,400元以上4,800元以下罰鍰
    」道路交通安全規則第112條第1項第6款、道路交通管理處
    罰條例第57條第1項分別定有明文。
  ㈡查本件如事實概要所述之情事，有舉發機關第GDH717159號舉
    發違反道路交通管理事件通知單、舉發機關三分局110年8月
    5日中市警三分交字第1100028718號函、舉發單綜合查詢、
    違規採證照片、原處分、送達證書、違規資料查詢、汽車車
    籍查詢、採證光碟等資料附卷可稽（見本院卷第49、55-61
    、77-87頁），堪信為真實。
  ㈢原告雖主張「停車格」是用來停車之用，非用於通行，本件
    係停放於停車格，與「道交條例」第57條之構成要件顯然不
    符云云，惟查：
    ⒈本件舉發經過依舉發機關110年8月5日中市警三分交字第11
      00028718號函說明略以：「本件係民眾檢舉案件，按『道
      安規則』第112條第1項第6款規定…經再檢視檢舉影像及錄
      音檔，查旨揭車輛在道路上停放待售車輛違規屬實，申訴
      人所陳與違規事實不符」等語以及該函檢附之採證照片所
      示，2021/06/03 16：17：16時至16：21：09時號牌BES-7
      132號黑色小客車(下稱系爭車輛)以逆向方式停放於臺中
      市○區○○○路000號對面停車格，當時系爭車輛後視鏡已收
      摺，且其後面右方擋風玻璃上寫下「0000000000」之紅字
      （見本院卷第55、61頁）。
    ⒉經本院勘驗調查舉發機關提供之採證光碟，製成勘驗筆錄
      附卷為證（見本院卷第91頁至反面頁），勘驗結果為：20
      21/06/04 10：55：21時至10：58：21時檢舉人打給00000
      00000，接話人表示「喂，你好」，檢舉人表示「你好，
      借問一下，你那東光園路一台RAV4是要賣嗎？」，接話人
      表示「你要買的呀？」，檢舉人表示「嘿呀，我有看過，
      你那車況好嗎？」，接話人表示「我的車都是新車，你是
      住我們這邊的人？」，檢舉人表示「住附近啦」，接話人
      表示「對呀，我就在東光園路跟…路就好幾十年了，跟我
      爸一起，你若我們這邊的人就知道在我們這裡好幾十年了
      」，檢舉人表示「那台要賣多少？」，接話人表示「那台
      62萬5」，檢舉人表示「那幾年的車？我看應該很新」，
      接話人表示「那台2014年出廠的」，檢舉人表示「是不是
      車號是0000那台？你有放幾台在外面？7132對不對？」，
      接話人表示「車牌我沒在記車牌」，檢舉人表示「反正黑
      色的RAV4嘛」，接話人表示「嘿，你現在有要看車還是怎
      麼樣」，檢舉人表示「我下午好嗎？我下午再打電話給你
      」，接話人表示「好呀，你若要看車你再打」，檢舉人表
      示「你還有別台嗎？我是預算4、50萬，60幾萬預算是稍
      微超過，你車廠還有車嗎？」，接話人表示「4、50萬你
      要再高一點，我的車不收舊的車，差不多50出頭的，不然
      你就WISH的」，檢舉人表示「好，你車廠還有其他車可以
      看嗎？」，接話人表示「我工廠還有，但是有的還在整理
      」，檢舉人表示「你都放外面？」，接話人表示「我自己
      工廠也有」，檢舉人表示「你路邊還有其他的車嗎？」，
      接話人表示「現在的話，你如果預算就是你要多一點，你
      要什麼樣的車？」，檢舉人表示「沒有也不一定，好啦，
      我下午再打給你，我看這台RAV4，我是約在那台車那邊跟
      你見面嗎？」，接話人表示「好啊」。
    ⒊依上開舉發經過及勘驗結果可知，原告將所有之系爭車輛
      停放於臺中市○區○○○路000號對面停車格，並在系爭車輛
      後面右方擋風玻璃上寫下「0000000000」之紅字。嗣經檢
      舉民眾依系爭車輛上之手機號碼撥打電話，詢問原告系爭
      車輛是否有在販售乙事，原告表示系爭車輛為待售車輛等
      情。原告雖主張停車格係拿來停車之用，並非道路云云，
      然按道路交通管理處罰條例第3條第1款所定義之「道路」
      ，除一般公路、街道、巷衖外，更擴及廣場、騎樓、走廊
      或其他供公眾通行之地方，乃基於該條例以加強道路交通
      管理、維護交通秩序、確保交通安全之立法目的，係就道
      路為列舉性與概括性之說明，均作為該條例所指之道路而
      管理其交通，故凡屬供公眾通行之地方皆屬道路範圍。而
      本件系爭車輛停放之「停車格」，具有供不特定人或多數
      人通行使用之公用通行性質，加上該停車格路面繪設規則
      性標線作為指示，且路邊停車格位設置目的，在於提供車
      輛之臨停使用，為提高路邊停車之週轉率及使用率，自不
      許私人佔據作為營業目的使用，原告將待售車輛停放在路
      邊停車格內，亦屬道路範圍無疑。故原告所執上開主張，
      即非可採。
　　⒋再者，倘系爭車輛非屬待售車輛，衡情焉有於系爭車輛車
      窗以紅色字體標明電話號碼之理，顯見原告確係在道路上
      停放待售之車輛乙節堪稱明確。原告所辯不足採信。從而
      原告確有「汽車所有人在道路上停放三輛以下待售或承修
      車輛」之違規，洵屬明確。
　　⒌至於原告主張錄音檔係檢舉人所為之釣魚錄音，不具有證
      據能力云云，然按事實之認定，應憑證據，為確定行政機
      關裁罰權之有無及其範圍，除應以證據證明事實外，其行
      政程序亦須合乎正當法律程序，並不得為達事實認定之目
      的，而恣意取得證據或使用證據。因之，行政程序應有證
      據排除原則之適用，以抑制並嚇阻行政機關之不法作為，
      雖無疑義。惟學理上所稱「陷害教唆」，係指行為人原不
      具違章之故意，純因稽查人員或其運用之線民隱匿身分、
      意圖而予以設計教唆，始萌生故意，進而實行違章構成要
      件之行為而言。此種手段顯然違反憲法對於基本人權之保
      障，且已逾越稽查違章行為之必要程度，對於公共利益之
      維護並無意義，是行政機關如以「陷害教唆」之不正當手
      段所取得之證據資料，自當予以禁止，而不具證據適格。
      惟若行為人原已有為違章行為之意思，稽查人員或其運用
      之線民僅係提供或利用機會加以誘捕，使潛在化之違章行
      為現形，暴露違章事證，並加以查獲，因未逸脫正常手段
      ，純屬稽查技巧之範疇，而未違反憲法對於基本人權之保
      障，且於公共利益之維護有其必要性，故依「釣魚」方式
      所蒐集之證據資料，係屬合法取證，而為法所不禁，自亦
      無禁止該項證據使用之理（高雄高等行政法院106_年度簡
      上字第63號判決可資參照）。據此，檢舉民眾打電話詢問
      原告關於系爭車輛販售資訊，原告即回覆稱車況新、已銷
      售幾十年等語，應可認定原告原即有販售系爭車輛之意圖
      ，經檢舉民眾打電話詢問，提供販售機會予原告後，即構
      成道路交通管理處罰條例第57條第1項之要件，尚非屬於
      陷害教唆。故原告主張釣魚錄音，不具證據能力云云，尚
      非可採。
  ㈣綜上所述，原告違規事證明確，被告依法所為原處分並無違
    誤，原告訴請撤銷，為無理由，應予駁回。
六、本件事證已臻明確，兩造其餘主張及陳述，經核於判決結果
    不生影響，爰不逐一論列，附此敘明。
七、本件第一審裁判費為300 元，應由原告負擔，爰確定第一審
    訴訟費用額如主文第2 項所示。
據上論結，本件原告之訴為無理由，依行政訴訟法第237 條之7
、第98條第1 項前段、第237 條之8 第1 項，判決如主文。
中　　華　　民　　國　　111 　年　　4 　　月　　27　　日
　　　　　　　　　行政訴訟庭　法　官　楊萬益
以上正本證明與原本無異。
如不服本判決，應於判決送達後20日內，向本院提出上訴狀並表
明上訴理由（原判決所違背之法令及其具體內容或依訴訟資料可
認為原判決有違背法令之具體事實），其未表明上訴理由者，應
於提出上訴後20日內向本院補提理由書（上訴狀及上訴理由書均
須按他造人數附繕本，如未按期補提上理由書，則逕予駁回上訴
），並應繳納上訴裁判費新臺幣750元。
中　　華　　民　　國　　111 　年　　4 　　月　　27　　日
　　　　　　　　　　　　　　　書記官　林柏名